臺灣臺北地方法院刑事判決　　　　　　　96年度簡上字第25號
公　訴　人　臺灣臺北地方法院檢察署檢察官
上　訴　人
即　被　告　甲○○
上列上訴人即被告因詐欺案件，不服本院95年度簡字第3861號中
華民國95年12月22日所為第一審判決（聲請簡易判決處刑案號：
95年度偵字第25015號），提起上訴，本院管轄之第二審合議庭
判決如下：
    主  文
原判決撤銷。
甲○○幫助共同意圖為自己不法之所有，以詐術使人將本人之物
交付，處有期徒刑肆月，如易科罰金，以新臺幣壹仟元折算壹日
。
    事  實
一、甲○○因需錢孔急，經由不詳真實姓名年籍、綽號「TOM」
    之成年男子，告知可以販賣郵局帳戶以獲利，依其已成年之
    社會經驗，應有相當之智識程度，明知金融機構存摺帳戶及
    金融卡為個人信用之表徵，任何人只要有少許之金錢，均可
    自行到金融機構申請開立存款帳戶及申請金融卡，並無特別
    之窒礙，並可預見將自己所有之存摺、金融卡及密碼等金融
    帳戶資料交付或提供他人使用，可能因此供不法詐騙份子用
    以詐使他人將款項匯入後，再加以提領之用，並能預見可能
    因而幫助他人從事詐欺取財犯罪，竟不違背其本意，仍基於
    幫助他人詐欺取財之幫助故意，於民國95年4月21日，依「
    TOM」之指示，至臺北市○○區○○路210號之中華郵政股份
    有限公司（現已更名為臺灣郵政股份有限公司）臺北莒光郵
    局（下稱臺北莒光郵局），將其原申請設立之帳號00000000
    000000號帳戶，辦理更換印鑑、密碼及設定語音系統手續後
    ，於同日下午某時，在臺北市萬華區青年公園旁之「茶掘出
    軌」泡沫紅茶店，以新臺幣4,000元價格，將上開臺北莒光
    郵局帳戶之存摺、印章、金融卡及密碼出售並交付予「TOM
    」及不詳真實姓名年籍綽號「阿佑」之成年女子，幫助上開
    2人所屬詐騙集團詐騙他人財物。該詐騙集團於取得上揭帳
    戶之存摺、印章、金融卡及密碼後，即共同基於意圖為自己
    不法所之詐欺犯意聯絡，於95年6月30日下午15時許，撥打
    電話給乙○○，佯稱：其為新世界集團甲○○會計師，通知
    乙○○隨機抽活動號碼，要記得依電視上跑馬燈對獎云云，
    接續於同年7月7日中午12時許，又撥打電話給乙○○，佯稱
    ：新世界集團隨機抽獎活動抽中乙○○，乙○○獲得獎金港
    幣25萬元，繳交保險金新臺幣5萬元後即可領取獎金云云，
    使乙○○陷於錯誤，依該詐騙集團人士指示，至南投縣南投
    市某郵局匯款新臺幣5萬元至甲○○上揭臺北莒光郵局帳戶
    內，隨即遭人持甲○○上開帳戶金融卡提領上開款項一空，
    嗣該詐騙進團人士又撥打電話給乙○○，接續佯稱：繳交入
    會費新臺幣21,000元成為會員後，即可領獎云云，使乙○○
    接續陷於錯誤，而依其指示於95年9月11日上午，在南投市
    ○○路648號南投光明里郵局匯款新臺幣21,000元至該詐騙
    集團指定之彰化員林三橋郵局帳號00000000000000號帳戶內
    ，嗣乙○○感覺不對，始於95年10月8日13時許，至高雄縣
    政府警察局鳳山分局五甲派出所報案，為警循線查知上情。
二、案經乙○○訴由高雄縣政府警察局鳳山分局及臺北市政府警
    察局萬華分局報請臺灣臺北地方法院檢察署檢察官偵查起訴
    。
    理  由
一、公訴人、上訴人即被告甲○○對本案卷內證物之證據能力均
    表示無意見（見本院準備程序筆錄），且於言詞辯論終結前
    ，就本案證據之調查，均無何異議，既無異議，依刑事訴訟
    法第159條之5規定，該等證物，自均有其證據能力，合先敘
    明。
二、認定犯罪事實的證據及理由：
    訊據被告固坦承有出賣自己帳戶予他人使用之事實，惟矢口
    否認有何幫助詐欺取財犯行，辯稱：「TOM」騙其該帳戶是
    要給來台工作外勞作薪資轉帳用，其也是受害人，並無幫助
    詐欺故意云云。經查：
  (一)被告於95年4月21日前往臺北市○○區○○路210號之臺北莒
    光郵局將其先前開立之帳號00000000000000號帳戶之印鑑、
    密碼予以更換，並設定語音系統等事實，除據被告供承不諱
    外，並有該帳戶之郵政存簿儲金儲戶申請變更帳戶事項申請
    書、客戶歷史交易清單在卷可憑（見偵查卷第23、24、26頁
    ），此部分事實可堪認定。
  (二)又前開不詳姓名年籍之詐欺集團人士，於95年6月30日、7月
    7日、9月11日，撥打電話給告訴人乙○○，佯稱告訴人抽中
    新世界集團隨機抽獎活動之港幣25萬元獎金，繳交新臺幣5
    萬元保險金及新臺幣21,000元入會費成為會員後即可領獎云
    云，使乙○○不疑有詐，因而陷於錯誤，接續依該人士指示
    前往南投縣南投市某郵局匯款新臺幣5萬元、21,000元至上
    揭被告臺北莒光郵局帳戶及彰化員林三橋郵局帳號00000000
    000000號帳戶內，上揭匯入被告臺北莒光郵局帳戶之款項隨
    即遭人以金融卡提領一空，後因告訴人發覺有異，始知受騙
    等事實，亦據告訴人乙○○於警詢時指述甚詳（見偵查卷第
    11至12頁），並有告訴人之郵政存簿儲金簿影本、存款明細
    儲戶收執聯影本各1紙及被告臺北莒光郵局帳戶之客歷史交
    易清單在卷可憑（見偵查卷第18頁、第17頁、第27頁）。依
    上所述，足認被告之臺北莒光郵局帳戶及另一彰化員林三橋
    郵局帳號00000000000000號帳卡確係由詐騙集團人士所持有
    使用，並詐騙告訴人匯款後加以提領。
  (三)被告雖以前揭情詞置辯，惟按金融機構接受客戶申請一般存
    款帳戶之現況，絕大多數不須任何條件，亦無須任何費用，
    即任何人均可辦理金融帳戶存摺使用，如無特殊理由，實無
    借用他人存摺使用之必要。而金融存摺事關存款人個人財產
    權益之保障，倘有不明之金錢來源，甚而攸關個人法律上之
    責任，其專有性甚高，除非本人、與本人具有信賴關係或其
    他特殊原因，難認有何流通使用之可能，一般人均有妥為保
    管防阻他人任意使用之認識。縱使特殊情況偶有交付他人使
    用之需，亦必然深入瞭解用途及合理性後，再行提供以使用
    ，方符常情。且該等專有物品如落入不明人士手中，而未加
    以闡明正常用途，極易被利用為與財產有關之犯罪工具，此
    為吾人依一般生活認知所易於體察之常識。又非有正當理由
    ，竟提供金錢代價徵求他人之帳戶，則客觀上可預見其目的
    ，係供為某筆資金之存入，後再行領出之用，且該筆資金之
    存入及提領過程係有意隱瞞其流程或避免行為人身分曝光之
    用意，一般人本於一般認知能力均甚易於瞭解。而一般詐欺
    集團即常以向不特定人收購金融帳戶存摺之方法而從事如同
    本案之常業詐欺犯罪模式，報章、雜誌、電視亦常有報導。
    本件被告明知郵局帳戶之存摺、印鑑、金融卡及密碼等有關
    個人財產、身分之物品，倘淪落於不明人士手中，極易被利
    用為與財產有關之犯罪工具，竟願以些微之對價，將其存摺
    等物交付予與其身分上不具密切關係之人，顯然對於該帳戶
    將作為不法使用，有所認知，是雖卷內事證並無積極證據證
    明被告知悉該詐欺集團將如何犯罪，而無法於本件認定被告
    有與該詐欺集團實施詐欺犯行之共同犯意聯絡，惟被告既對
    金融帳戶交付他人使用，可能遭持以從事財產犯罪有所認知
    ，再自本件詐騙之正犯向告訴人實施詐術之手段、不詳真實
    姓名年籍綽號「TOM」之成年男子及不詳真實姓名年籍綽號
    「阿佑」之成年女子共同向被告原擬收購2個以上帳戶、該
    詐騙集團使用2個帳戶收受告訴人款項，被告所幫助之詐騙
    乃係以二人以上之人共同實施詐欺之詐騙集團，是被告可預
    見金融帳戶存摺提供詐騙集團使用，將幫助詐騙集團實施詐
    欺犯罪，但因貪圖區區之出賣帳戶之利益，仍將上開帳戶售
    予詐騙集團使用，被告顯有縱有人以其金融帳戶實施詐欺犯
    罪亦不違背其本意之幫助故意自明。是以，本案事證至明。
  (四)綜上所述，被告有上開幫助詐欺之不法情事甚明，其所辯不
    足採信，被告犯行堪以認定，應予依法論科。
三、論罪科刑的理由：
  (一)按刑法上之幫助犯，係指以幫助之意思，對於正犯資以助力
    ，而未參與實施犯罪之行為者而言（最高法院49年台上字第
    77號判例意旨參照）。被告係基於幫助之意思，出賣自己之
    帳戶予詐騙集團人士，以供詐騙集團人士收取被害人款項之
    用，而為詐欺罪構成要件以外之行為。核被告所為，係犯刑
    法第30條第1項、第339條第1項之幫助詐欺取財罪。
  (二)被告係幫助他人犯罪，至收購被告帳戶之人及對告訴人實行
    詐欺行為之人，渠等有犯意之聯絡及行為之分擔，分為共同
    正犯。被告為幫助犯，應依刑法第30條第2項之規定，按正
    犯之刑減輕之。
  (三)原審據以論罪科刑，固非無見，惟(1)被告提供帳戶予詐騙集
    團使用，幫助詐騙集團詐欺，自本件詐騙之正犯向告訴人實
    施詐術之手段、不詳真實姓名年籍綽號「TOM」之成年男子
    及不詳真實姓名年籍綽號「阿佑」之成年女子共同向被告原
    擬收購2個以上帳戶、該詐騙集團使用2個帳戶收受告訴人款
    項，被告所幫助之詐騙乃詐騙集團共同詐欺犯罪行為，原審
    判決時未予審酌，自有未合；(2)又本件詐騙之正犯行為時係
    在94年1月7日修正、同年2月2日公布、95年7月1日施行之刑
    法及95年6月14日修正、同年7月1日施行之刑法施行法第1條
    之1等規定修正施行後，依幫助犯之從屬性，自以正犯行為
    時為被告行為時，是本件自應適用正犯行為時之現行有效法
    律即修正後刑法、刑法施行法之相關規定。本件被告幫助詐
    騙集團人士共同犯刑法第339條第1項之詐欺取財罪，該罪之
    罰金法定刑最高刑度，即應引用修正後刑法施行法第1條之1
    第1項、第2項前段規定，以新臺幣為單位，並就其所定數額
    提高為30倍，惟原審判決引用罰金罰金提高標準條例第1條
    前段及現行法規所定貨幣單位折算新臺幣條例第2條，即有
    未洽；(3)再關於易科罰金折算標準部分，本件正犯行為時之
    現行有效法律即修正後刑法第41條第1項前段規定：「犯最
    重本刑為5年以下有期徒刑以下之刑之罪，而受6個月以下有
    期徒刑或拘役之宣告者，得以新臺幣1,000元、2,000元或3,
    000元折算1日，易科罰金。」，是本件被告所處徒刑易科罰
    金折算標準，應依修正後刑法第41條第1項前段規定，以新
    臺幣單位，原判決主文於記載易科罰金折算標準時，未載新
    臺幣，亦有不妥；(4)另原審判決認定被告係犯刑法第30條第
    1項、第339條第1項之幫助詐欺罪，惟「事實及理由欄」二
    內所引適用法條，漏未記載刑法第30條第1項，亦有不當。
    被告上訴，否認犯罪，雖無理由，然原判決既有上開可議之
    處，仍屬無法維持，應由本院將原判決撤銷改判。
  (四)爰審酌被告提供帳戶供犯罪集團使用，所為已影響社會正常
    經濟交易安全，增加被害人尋求救濟之困難，並使犯罪之追
    查趨於複雜，及其犯罪之動機、目的、手段、生活狀況、智
    識程度暨犯罪後態度等一切情狀，量處如主文所示之刑，並
    諭知易科罰金之折算標準。又被告於本院審理時猶飾詞否認
    犯行，足徵其品行不佳，不知警惕，難認被告無再犯之虞，
    不宜宣告緩刑，併此敘明。
四、據上論斷，依刑事訴訟法第455條之1第1項、第3項、第369
    條第1項前段、第364條、第299條第1項前段，刑法第30條第
    1項前段、第2項、第28條、第339條第1項、第41條第1項前
    段，刑法施行法第1條之1條第1項、第2項前段，判決如主文
    。
本案經檢察官蔡立文到庭執行職務。
中　　華　　民　　國　　96　　年　　2 　　月　　26　　日
　　　　　　　　　刑事第十二庭  審判長法  官  李英豪
                                      法  官  張永宏
                                      法　官　陳慧萍
上正本證明與原本無異。
不得上訴。
　　　　　　　　　　　　　　　　      書記官　何適熹
中　　華　　民　　國　　96　　年　　2 　　月　　26　　日
附錄本案論罪科刑法條：
中華民國刑法第339條
意圖為自己或第三人不法之所有，以詐術使人將本人或第三人之
物交付者，處5年以下有期徒刑、拘役或科或併科1,000元（即新
臺幣3萬元）以下罰金。
以前項方法得財產上不法之利益或使第三人得之者，亦同。
前二項之未遂犯罰之。
